【裁判字號】    99,交易,128
【裁判日期】    991231
【裁判案由】    業務過失傷害
【裁判全文】
臺灣高雄地方法院刑事判決             99年度交易字第128號
公  訴  人  臺灣高雄地方法院檢察署檢察官
被      告  陳韋宇
上列被告因業務過失傷害案件，經檢察官提起公訴（99年度調偵
字第759 號），本院判決如下：
    主  文
陳韋宇從事業務之人，因業務上之過失傷害人，處有期徒刑伍月
，如易科罰金，以新臺幣壹仟元折算壹日。
    事  實
一、陳韋宇係聯結車之駕駛，為從事駕駛業務之人，其考領有聯
    結車之職業駕駛執照，於民國98年10月2 日上午，駕駛車牌
    號碼X8-428號營業曳引車，沿高雄市鳳山區○○○路由西往
    東方向快車道行駛，於同日10時許，行經高雄市鳳山區○○
    ○路與保華路設有燈光號誌之交岔路口，於綠燈亮起右轉保
    華路口之際，本應注意汽車行駛至交岔路口，其行進、轉彎
    ，應遵守燈光號誌，右轉彎時，應距交岔路口30公尺前顯示
    方向燈或手勢，換入外側車道或慢車道，駛至路口後再行右
    轉，且轉彎車應讓直行車先行，而依當時天氣晴、日間自然
    光線、路面鋪裝柏油、乾燥、無缺陷、無障礙物、視距亦屬
    良好之情況下，並無不能注意之情事，竟於行至南華一路與
    保華路交岔路口時仍在南華一路快車道行駛，並貿然從南華
    一路快車道右轉，未禮讓直行車先行，適有廖錦雀騎乘車牌
    號碼585-BAW 號重型機車由南華一路由西往東方向慢車道方
    向直行至該處，見號誌為綠燈欲直行通過路口時，亦疏未注
    意車前狀況並隨時採取必要安全措施，因煞車反應不及而使
    機車滑行，致使廖錦雀人車倒地滑入該營業曳引車之後車尾
    ，並受有胸壁挫傷、左大腿挫傷併皮下大量出血、肝臟挫傷
    及左肩、左手臂、左腿等多處擦挫傷之傷害。陳韋宇見狀即
    停車下來察看，並在有偵查犯罪職權之公務員尚未知悉其為
    肇事者前，主動向前往現場處理之高雄縣政府警察局（於99
    年12月25日已改制為高雄市政府警察局）交通警察隊警員張
    志雄坦承肇事而接受審判。
二、案經廖錦雀訴請臺灣高雄地方法院檢察署檢察官偵查起訴。
    理  由
壹、證據能力方面：
一、本判決下列所引用之下列各項證據方法之證據能力，當事人
    於本院準備程序、審判期日均未予爭執，且迄至言詞辯論終
    結前亦未再聲明異議，本院審酌該等言詞陳述及書面陳述作
    成時之情況，並無違法、不當、顯不可信等不宜作為證據之
    情事，依刑事訴訟法第159 條之5 第2 項之規定，自得作為
    證據。
貳、實體方面：
一、訊據被告陳韋宇矢口否認其有何過失，辯稱：當時是綠燈右
    轉，有看後照鏡確認右後方並無來車，且車頭和板台已完全
    轉到保華路上，車頭都已經與保華路平行，已經完成右轉，
    是告訴人自行滑行至後方板台下，卡在那裡云云。經查：
  （一）肇事地點之南華一路為雙向各3 車道，內、外側快車道
        寬約3.5 公尺，最外側之慢車道寬約2.4 公尺，保華路
        則為雙向各2 車道，內側車道寬約3.5 公尺，外側車道
        寬約2.3 公尺，一般由南華一路由西往東方向最外側之
        慢車道右轉保華路，汽車右後輪循行進之慣性必較貼近
        轉角處，若係由內側或外側快車道右轉進入保華路，其
        右後輪距轉角處之距離應該較大。依肇事後被告駕駛之
        營業曳引車於保華路靜止之位置觀之，其右側車頭已超
        越保華路中線1.3 公尺而駛入保華路之對向車道，右後
        輪則位在保華路之中線上，顯見被告右彎弧度偏大，若
        係依規定行駛南華一路由西往東方向最外側之慢車道貼
        近保華路轉彎，被告所駕駛之營業曳引車右後車輪應該
        貼近該轉角處，且車頭應該可以回正，其營業曳引車車
        頭當不致於超越保華路中線而駛入保華路之對向車道，
        此觀卷附之交通事故現場勘驗圖、道路交通事故現場圖
        、現場照片，當甚明確（見偵一卷第22頁、本院二卷第
        20、23、24頁）。綜上，堪認被告駕駛之營業曳引車於
        右轉保華路前，並非完全行駛於南華一路由西往東方向
        最外側之慢車道上。
  （二）再證人即告訴人雖一再證稱係於南華一路由西往東方向
        外側快車道停等紅燈時遭撞云云（見偵一卷第15、30頁
        、偵二卷第9 頁、本院二卷第75至77頁），惟本院基於
        下述理由，認告訴人所證於停等紅燈時遭撞並非實情，
        告訴人應係綠燈直行時見前方被告右轉因煞車反應不及
        而使機車滑行，嗣因人車倒地滑入該營業曳引車之後車
        尾：
    １、證人即承辦警員張志雄到庭結證稱：係於98年10月14日
        應告訴人家屬要求至醫院為告訴人製作筆錄，並依告訴
        人陳述製作交通事故談話紀錄，詢問時告訴人意識清醒
        ，告訴人女兒亦在場陪同，談話紀錄經告訴人及告訴人
        女兒閱覽完畢簽名等語（見本院二卷第86至88頁），而
        卷附之告訴人交通事故談話紀錄所記載告訴人陳述之肇
        事經過為：於98年10月2 日10時騎585-BA W號重機車沿
        南華一路西向東方向行駛慢車道至肇事處停等紅燈，綠
        燈往前行駛至肇事處，不知道如何被陳韋宇駕X8-428號
        營業聯結車撞擊而肇事，當醒來已在X8-428號車底下。
        就何種燈號行駛，所記載亦為「綠燈」（見本院二卷第
        19頁），證人即承辦警員張志雄與被告及告訴人夙不相
        識，於製作談話紀錄及到庭作證時當無偏頗偽證或故為
        迴護被告之動機，況其又在偽證重典之心理壓力下結證
        明確，所證堪予採信。
    ２、至證人即告訴人雖一再證稱係於南華一路由西往東方向
        外側快車道停等紅燈時遭撞云云，然就兩車之車損情形
        觀之，若告訴人係於停等紅燈時遭撞，可能遭撞擊之情
        形有二：（１）如係遭被告自後追撞，被告所駕駛營業
        曳引車前車頭及告訴人所騎乘重型機車後車尾均應有所
        損傷，依照力學原理，被告所駕駛營業曳引車及告訴人
        所騎乘重型機車肇事後之靜止之位置均應在南華一路；
        （２）如係遭被告自旁側撞，被告所駕駛營業曳引車右
        側車身及告訴人所騎乘重型機車左側車身均應有所損傷
        ，且告訴人所騎乘重型機車依照力學原理，應向右傾倒
        ，而告訴人所騎乘重型機車肇事後之靜止之位置應在南
        華一路；然依卷附之交通事故現場勘驗圖、道路交通事
        故現場圖、現場照片（見偵一卷第22頁、本院二卷第20
        、23、24頁）觀之，告訴人所騎乘重型機車左側車身倒
        地後所造成之刮地痕長達6.0 公尺，且該刮地痕係自南
        華一路路面邊緣與保華路中線接界處延至被告所駕駛營
        業曳引車之後車尾，雙方車輛靜止之位置均在保華路，
        足認告訴人所騎乘重型機車係自南華一路路面邊緣與保
        華路中線接界處倒地滑行，亦堪認告訴人應非於南華一
        路由西往東方向外側快車道停等紅燈時遭撞。
    ３、被告於警詢、偵查、本院審理時亦一再供稱係綠燈時右
        轉保華路，有交通事故談話紀錄、偵查筆錄、審理筆錄
        在卷為據（見本院一卷第19頁背面、本院二卷第18頁、
        第36頁背面），被告所供與告訴人於警詢時所述相符，
        綜上以觀，肇事時，被告係於南華一路綠燈時右轉保華
        路一情，至堪認定。
  （三）按汽車行駛至交岔路口，其行進、轉彎，應遵守燈光號
        誌，且轉彎車應讓直行車先行，右轉彎時，應距交岔路
        口30公尺前顯示方向燈或手勢，換入外側車道或慢車道
        ，駛至路口後再行右轉，而同向有二以上之車道者，左
        側車道為內側車道，右側車道為外側車道，道路交通安
        全規則第102 條第1 項第1 款、第4 款、第7 款、第3
        項分別定有明文。審酌該規範之保護目的，無非係藉由
        課予右轉彎車之汽車駕駛人作為義務，使右轉彎車後方
        之直行車輛不致誤判右轉彎車之行向，以致肇生事故。
        被告駕車途經本案事發路口欲右轉時，自負有上項注意
        義務，抑且，事發當時係天氣晴、日間自然光線、路面
        鋪裝柏油、乾燥、無缺陷、無障礙物、視距亦屬良好等
        情，有卷存道路交通事故調查報告表（一）（見本院二
        卷第21頁）為憑，況被告駕駛營業曳引車，四周有多處
        死角非後照鏡所能觀看，本應負有高度之注意義務，其
        未於上開交岔路口前30公尺換入最外側之慢車道而直接
        由快車道右轉，即表示其已自信可確切掌握最外側之慢
        車道路況且據此採行必要之避讓措施俾防免本案車禍之
        發生，核無不能注意之情事，詎其疏未注意，於右轉彎
        前竟未依規定完全變換至最外側之慢車道行駛，貿然右
        轉保華路，終致直行騎駛之告訴人因煞車反應不及而使
        機車滑行，為肇事故發生之主要原因，自難辭過失之責
        。再者，轉彎車應讓直行車先行，此為轉彎車駕駛人所
        負之絕對注意義務，旨在避免轉彎車因搶進路口致滋生
        對直行車之危害，進言之，即轉彎車擬進入路口之前，
        應依與直行車之距離、相對速度、轉彎之行距、轉彎動
        線順暢或壅塞、需耗時間等因素，善估是否能在安全無
        虞之情況完成轉彎方得為之，否則，若缺此確信，轉彎
        車即應避讓，殊與何向車輛進入路口之先後、所生碰撞
        之主、被動等情迥然無涉。
  （五）本件經臺灣高雄地方法院檢察署檢察官送臺灣省高屏澎
        區車輛行車事故鑑定委員會鑑定結果（見偵卷一第27頁
        ），亦認：若南華一路號誌為綠燈時，則被告駕駛聯結
        車右轉未讓右側直行車先行為肇事主因，益徵被告確實
        有本件過失傷害犯行無誤。
  （六）又按汽車在同一車道行駛時，除擬超越前車外，後車與
        前車之間應保持隨時可以煞停之距離；汽車行駛時，駕
        駛人應注意車前狀況及兩車併行之間隔，並隨時採取必
        要之安全措施。道路交通安全規則第94條第1 項、第3
        項分別定有明文。告訴人雖亦在南華一路由西往東方向
        慢車道方向直行，卻疏未注意車前狀況，保持隨時可以
        煞停之距離，是被告另指告訴人煞車不及而滑倒，就事
        故之發生有過失等語，確非無據，臺灣省高屏澎區車輛
        行車事故鑑定委員會鑑定意見書亦以「若南華一路號誌
        為綠燈時，則告訴人駕駛重機車未注意車前狀況並採取
        必要之安全措施為肇事次因」，認告訴人亦有過失，亦
        同此認定。然若被告切實遵守前揭交通法規之規定，當
        不致發生本件車禍，是告訴人縱有過失，亦無從解免被
        告之過失責任，
  （七）告訴人所受之胸壁挫傷、左大腿挫傷併皮下大量出血、
        肝臟挫傷及左肩、左手臂、左腿等多處擦挫傷等傷害，
        有國軍高雄總醫院於98年10月16日出具之診斷證明書影
        本1 紙在卷可參（見偵一卷第4 頁），該診斷證明書上
        記載告訴人係於98年10月2 日急診入院、98年10月16日
        出院，足證告訴人上開傷害情形係因該次車禍所致，被
        告之過失行為與告訴人所受上開傷害間有相當因果關係
        ，當甚明確。
  （八）至於被告請求送國立成功大學進行肇事原因鑑定，證明
        其並未撞擊告訴人，然本件之肇事原因已如前述，相關
        待證事實已臻明瞭，是此項證據並無再予調查必要，被
        告上開所請，尚屬無據，併予敘明。
  （九）綜上所述，參互各情，本件事證明確，被告犯行堪以認
        定，應依法論科。
二、按被告係職業曳引車司機，為從事駕駛業務之人，業據被告
    供明在卷，並有職業聯結車駕駛執照（見本院二卷第22頁）
    可佐，其因業務上之過失致告訴人廖錦雀受有傷害，核其所
    為，係犯刑法第28 4條第2 項前段之業務過失傷害罪。又查
    被告於肇事後，在有偵查犯罪職權之公務員尚未知悉其為肇
    事者前，主動向前往現場處理之高雄縣政府警察局交通警察
    隊警員張志雄坦承肇事而接受審判乙情，業據本院傳喚承辦
    警員張志雄到庭結證明確，復有道路交通事故調查報告表（
    二）1 紙（見本院卷二第22頁）在卷可佐，被告對於未發覺
    之罪主動承認為肇事者，所為符合自首之要件，故依刑法第
    62條前段之規定減輕其刑。爰審酌被告疏未讓直行車先行，
    對使用道路之他人已產生立即侵害之高度危險性，嚴重侵害
    道路交通往來安全，並肇致本件車禍發生，而使告訴人受有
    前述之傷害，迄今尚未與告訴人達成和解，惟考量告訴人亦
    有過失，暨被告前無犯罪科刑之前科紀錄，素行尚可，有臺
    灣高等法院被告前案紀錄表1 份可稽，及其犯後態度、過失
    程度、智識程度、生活狀況及告訴人所受傷勢等一切情狀，
    量處如主文所示之刑，並諭知易科罰金之折算標準，以資懲
    儆。
據上論斷，應依刑事訴訟法第299 條第1 項前段，刑法第284 條
第2項前段、第62條、第41條第1項前段，刑法施行法第1條之1，
判決如主文。
本案經檢察官李宜穎到庭執行職務。
中    華    民    國    99    年    12    月    31    日
                    交通法庭  法  官  廖華君
以上正本證明與原本無異。
如不服本判決應於收受本判決後10日內向本院提出上訴書狀，並
應敘述具體理由；如未敘述上訴理由者，應於上訴期間屆滿後20
日內向本院補提理由書( 均須按他造當事人之人數附繕本) 「切
勿逕送上級法院」。
中    華    民    國    99    年    12    月    31    日
                              書記官  許珈綺
附錄本判決論罪科刑法條：
中華民國刑法第284條
因過失傷害人者，處6月以下有期徒刑、拘役或5百元以下罰金，
致重傷者，處1年以下有期徒刑、拘役或5百元以下罰金。
從事業務之人，因業務上之過失傷害人者，處1年以下有期徒刑
、拘役或1千元以下罰金，致重傷者，處3年以下有期徒刑、拘役
或2千元以下罰金。

司法院資訊處製作；財團法人民間司法改革基金會備份。
